臺灣新北地方法院民事裁定
111年度消債清字第173號
聲  請  人
即  債務人  張進發
代  理  人  陳昭全律師（法扶律師）
相  對  人  
即  債權人  台北富邦商業銀行股份有限公司

法定代理人  陳聖德
相  對  人  
即  債權人  國泰世華商業銀行股份有限公司

法定代理人  郭明鑑
相  對  人  
即  債權人  花旗（台灣）商業銀行股份有限公司


法定代理人  莫兆鴻
相  對  人  
即  債權人  渣打國際商業銀行股份有限公司


法定代理人  龐維哲
相  對  人  
即  債權人  臺灣新光商業銀行股份有限公司

法定代理人  李增昌
相  對  人  
即  債權人  遠東國際商業銀行股份有限公司

法定代理人  周添財
相  對  人  
即  債權人  凱基商業銀行股份有限公司

法定代理人  龐德明


相  對  人  
即  債權人  日盛國際商業銀行股份有限公司

法定代理人  郭倍廷
相  對  人  
即  債權人  中國信託商業銀行股份有限公司

法定代理人  利明献
相  對  人  
即  債權人  第一金融資產管理股份有限公司

法定代理人  施志調
上列當事人依消費者債務清理條例聲請清算，本院裁定如下：
    主  文
聲請人張進發自中華民國一一一年十一月十五日上午十時起開始
清算程序，並同時終止清算程序。
    理  由
一、按債務人對於金融機構負債務者，在聲請更生或清算前，應
    向最大債權金融機構請求協商債務清償方案，或向其住、居
    所地之法院或鄉、鎮、市、區調解委員會聲請債務清理之調
    解。協商或調解成立者，債務人不得聲請更生或清算。但因
    不可歸責於己之事由，致履行有困難者，不在此限。本條例
    施行前，債務人依金融主管機關協調成立之中華民國銀行公
    會會員，辦理消費金融案件無擔保債務協商機制與金融機構
    成立之協商，準用前2 項之規定，消費者債務清理條例（下
    稱消債條例）第151 條第1 項、第7 項、第9 項定有明文。
    次按債務人不能清償債務或有不能清償之虞者，得依消費者
    債務清理條例所定更生或清算程序，清理其債務。債務人於
    法院裁定開始更生程序或許可和解或宣告破產前，得向法院
    聲請清算。法院開始清算程序之裁定，應載明其年、月、日
    、時，並即時發生效力。債務人之財產不敷清償清算程序之
    費用時，法院應裁定開始清算程序，並同時終止清算程序。
    消債條例第3 條、第80條前段、第83條第1 項、第85條第1
    項定有明文。
二、本件聲請意旨略以：聲請人名下沒有資產，債務總金額新臺
    幣（下同）1,992,353 元，有不能清償債務之情事，消債條
    例施行後，曾以書面向最大債權金融機構請求共同協商債務
    清償方案經協商成立，達成每月還款12,000元，為期178期
    ，年息5%之方案，期間聲請人向親友借貸以為支應，嗣無力
    再繳納而毀諾，依聲請人目前每月收入扣除支出，亦無力清
    償，故聲請人確具有不可歸責於己之事由，且其未經法院裁
    定開始更生程序或許可和解或宣告破產，聲請前2 年內無任
    何無償行為，有害及債權人之權利，無任何有償行為，於行
    為時明知係有害及債權人之權利，且受益人於受益時亦知其
    情事等情，爰依法請求裁定准予清算等語。
三、經查：
　㈠聲請人曾與最大債權銀行協商成立，雙方約定自98年6 月10
    日起首期繳款日，每月以12,000元，共分178 期，年利率5%
    為條件開始清償至完畢，嗣聲請人未依約還款而於100 年12
    月12日遭報送毀諾等情，有財團法人金融聯合徵信中心製作
    之債權人清冊、前置協商機制協議書、凱基商業銀行民事消
    債事件陳報狀在卷可稽，是聲請人既經與債權銀行協商成立
    ，再為更生或清算程序之聲請，即須符合「不可歸責於己之
    事由，致履行有困難者」之要件，並應審究其現況是否確實
    具有不能清償債務或有不能清償之虞之情事而定，合先敘明
    。
　㈡按消債條例第151 條第7 項但書規定「因不可歸責於己之事
    由，致履行顯有重大困難」，並未附加「不可預見」之要件
    ，亦即該事由並不以債務人「不可預見」為必要。該項但書
    規定情形，僅須於法院就更生或清算之聲請為裁判時存在即
    可，不以協商成立後始發生者為限，並與債務人於協商時能
    否預見無關。債務人於協商時縱未詳加思考、正確判斷，或
    可預見將來履行可能有重大困難而仍冒然簽約成立協商，亦
    不能據此即認其履行顯有重大困難係可歸責於債務人（司法
    院98年第1 期民事業務研究會第24號司法院民事廳消費者債
    務清理條例法律問題研審小組意見參照）。經查，聲請人主
    張協商後係以向親友借貸支應，且依其目前每月收入扣除支
    出，無力清償協商款項等語，經核閱聲請人之勞工保險被保
    險人投保資料表、近2 年執行計程車業務收入總表及所附明
    細表，堪信其所述無法負擔協商款項之情節應為真正，依前
    開民事業務研究會結論，聲請人因收入不足以支應協商金額
    而毀諾，自屬不可歸責於己之事由，而得聲請更生或清算程
    序。
　㈢聲請人聲請本件清算程序，本院衡酌其名下並無恆產，且年
    屆66歲（45年生），擔任計程車司機，近2 年平均月營業額
    24,410元，營業成本以3 成計算，每月淨收入為17,087元，
    收入不足開銷部分，則賴長子張○誠協助支付等情，業經聲
    請人提出收入明細表、轉帳紀錄為證，並釋明其收入及開銷
    之支應方式，堪信為真。準此，衡酌聲請人工作收入情形，
    及每月除須支應所稱生活開銷數額外，尚負欠1,992,353 元
    之債務，客觀上可預見聲請人處於通常且繼續的不能清償之
    狀態，合於「不能清償債務或有不能清償之虞」之要件。
四、據上論結，聲請人聲請清算程序，符合「因不可歸責於己之
    事由，致履行有困難者」要件，於衡酌聲請人之經濟狀況後
    ，亦符合不能清償債務之情事，復查無消債條例第6 條第3 
    項、第8 條或第82條第2 項所定應駁回清算聲請之事由存在
    ，自應予准許；再參酌卷內聲請人之財產及收入狀況說明書
    、全國財產稅總歸戶財產查詢清單，其名下並無任何財產可
    供清算，考量清算亦需清算程序費用，進行清算程序非有利
    於債權人及債務人，爰依首開條文規定，裁定開始清算程序
    ，並同時終止清算程序，裁定如主文。
中　　華　　民　　國　 　111 　年　   11   月　　15　 日
                  民事第六庭   法  官  宋家瑋
上為正本係照原本作成。
開始清算程序之裁定不得抗告，如不服同時終止清算程序之裁定
，應於裁定送達後10日內，以書狀向本院提出抗告，並繳納抗告
費新臺幣1,000元。
本裁定已於111年11月15日上午10時整時公告。
中　　華　　民　　國　 　111　 年　　 11   月　　15 　日
                               書記官　 張韶安